臺灣士林地方法院民事判決　　　　　　　　92年度建字第18號
原　　　告　鄉平設計室內裝修有限公司
法定代理人　丙○○
訴訟代理人　李金澤　律師
複　代理人　甲○○
被　　　告　協和國際多媒體股份有限公司
法定代理人　戊○
訴訟代理人　己○○
　　　　　　辛○
當事人間給付承攬報酬事件，本院於94年7 月14日言詞辯論終結
，判決如下：
    主      文
被告應給付原告新台幣捌拾萬貳仟伍佰元及自民國九十二年八月
二十六日起至清償日止，按年息百分之五計算之利息。
原告其餘之訴駁回。
訴訟費用由被告負擔十分之八；餘由原告負擔。
本判決於原告以新台幣貳拾柒萬元供擔保後，得假執行；但被告
如以新台幣捌拾萬貳仟伍佰元為原告供擔保後，得免為假執行。
原告其餘假執行之聲請駁回。
    事實及理由
一、本件被告之法定代理人於起訴時為王演芳，嗣於訴訟進行中
    先後變更為楊笠民、呂金圍、戊○，有被告公司變更登記表
    影本三件附卷可稽，且經具狀聲明承受訴訟，依法並無不合
    ，應予准許。
二、原告主張：
  (一)兩造於民國年92年6 月8 日經第三人趙詩興介紹，由被告公
    司經理梅國華與原告業務股東賴鵬淵洽談，雙方合意由原告
    承攬被告將於「雍聯新竹風城購物中心」設立之門市裝潢工
    程（下稱系爭工程），工程總價新台幣（下同）205 萬元，
    工期預計92年6 月9 日至92年6 月20日計十二天完工，逾期
    一日罰款工程總價百分之1 ，施工標的依被告委託門市專櫃
    」。是原告於92年6 月8 日即進行備料，同年6 月9 日指定
    關係廠商唐意工程有限公司（下稱唐意公司）進場施工，並
    交付雍聯股份有限公司（下稱雍聯公司）裝潢施工保證票41
    萬元、保險費7,380 元及工作證費1,500 元。被告並配合出
    具裝修施工切結書辦理進場施工程序，原告於同年6 月10日
    進行施工事宜，同年6 月11日以e-mail將工程合約書及估價
    單傳送予被告公司經理梅國華。詎被告於同年6 月13日以電
    話通知停工，至同年6 月13日指派該公司陳立揚與原告公司
    賴鵬淵、賴美鳳協商，欲將系爭工程轉讓予訴外人品富企業
    行，惟協議不成，被告仍將所餘工程交由品富企業行完成。
    兩造承攬契約業已成立，被告終止契約，自應賠償原告因終
    止契約而生之損害，原告已進行預料施工計受有如附表所示
    共1,008,030 元之損害，為此爰依民法第511 條規定，請求
    被告如數給付等語。
  (二)並聲明：
    １、被告應給付原告1,008,030 元及自92年8 月26日（起訴
        狀繕本送達翌日）起至清償日止，按年息百分之5 計算
        之利息。
    ２、願供擔保請准宣告假執行。
三、被告辯稱：
  (一)被告並未同意原告承攬系爭工程，趙詩興所交付之設計圖、
    估價單、合約等資料，只因伊是系爭工程競標廠商之一，由
    趙詩興與原告所提供被告參考之合約第三條已明示：「乙方
    依照設計圖、估價單，經甲方簽證同意後依所列項目進行施
    工」，被告並未在工程合約上簽名蓋章，系爭工程自未成立
    ，原告明知未獲被告同意仍逕自備料進場施工。施工切結書
    只是雍聯新竹風城購物中心之制式契約，切結對象為出租人
    與承租人間之損害保證，並非授權書，不能以此證明兩造間
    系爭工程契約已成立，況切結書上之「唐意工程有限公司」
    字樣亦非被告所書寫。至於原告交付之保證金，雍聯公司並
    未核對身分，且雍聯公司並不管有無獲得承租人同意均許可
    入場施工，自不能以此證明系爭工程契約已成立。而品富公
    司於獲得被告同意後進場施工，發現原告介入其中，係為施
    工順利及同業情誼，方願進行協商，竟遭原告刁難。原告傳
    喚證人陳報之工程金額共802,500 元，與原告與陳立揚議價
    時之85萬元不符，另被告公司梅國華在92年6 月13日要求停
    工，距
    原告發包、下料時間不過3 天，證人卻均施工4 、5 天且完
    成大部分工程，顯是原告未及時停止其各下包工程而擴大損
    害，是
    原告之請求為無理由。
  (二)並聲明：
    １、原告之訴及假執行之聲請均駁回。
    ２、如受不利判決，願供擔保請准免為假執行。
四、兩造不爭執之事實：
  (一)起訴狀繕本送達被告翌日為92年8 月26日。
  (二)92年6 月9 日至92年6 月13日原告有到雍聯新竹風城購物中
    心施工。
  (三)裝修施工切結書上被告公司大、小章為真正。
  (四)原告有指定唐意公司交付予雍聯公司裝潢施工保證票41萬元
    、保險費7,380元及工作證費1,500元。
  (五)原告提出施工中的照片 (附於本卷第44頁至62頁)為真正。
  (六)證人丁○○、廖紫娟、乙○○、壬○○、庚○○證詞所稱施
    工的工程款金額共802,500元。
五、本件兩造之爭執點為：(一)兩造間之承攬契約是否已成立？(二)
    如成立承攬契約原告主張應賠償的金額是否有理由？茲分述
    如下：
  (一)兩造間之承攬契約是否已成立？
    1.按承攬契約之成立並不以訂定書面為件。當事人間締結契
      約，其書面之形式雖不完全，然能以其他方法足以證明其
      意思已有合致之表示者，並無妨於契約之成立。又按當事
      人主張有利於己之事實者，就其事實有舉證之責任，民事
      訴訟法第二百七十七條定有明文。本件原告主張兩造間系
      爭承攬契約業已成立之事實，為被告所否認，原告聲請傳
      喚證人賴鵬淵、趙詩興及楊政達為證，並提出被告不爭執
      為真正之裝修施工切結書、保證票簽收單等影本各一份、
      施工前後之照片94張為證。經查：
    (1)證人賴鵬淵於本院92年11月20日審理時證稱：「六月八日
      週日十二點多我與梅國華及被告公司職員建國之人在雍聯
      新竹風城購物中心旁二樓一家義大利餐廳商談圖面及價錢
      ，談妥後便與梅經理及建國到風城購物中心向雍聯公司辦
      理進場施工手續」、「我是以趙詩興之設計圖與梅經理洽
      談確定後，並按該圖施工」等語。
    (2)證人趙詩興於本院92年11月20日審理時證稱：「六月八日
      當天約在餐廳，我約梅國華及建國兩人確認我的設計圖及
      價格，施工部分我是介紹給我原來鄉平設計室內裝修有限
      公司來承攬」、「梅經理說簽合約他們公司要跑一些流程
      ，因為時間很趕，所以叫我們先施工，梅及建國親自帶我
      們去找雍聯公司幹部楊先生辦理手續」、「這工程算是由
      我和原告鄉平設計室內裝修有限公司賴鵬淵共同承包，我
      負責設計，原告鄉平設計室內裝修有限公司負責施工」、
      「因為梅經理說整個簽章要由公司來處理，他說後續會補
      ，所以先帶我們去辦理進場手續」等語。
    (3)證人楊政達即雍聯新新竹風城購物中心專員於本院92年12
      月18日審理時證稱：「廠商進駐施工時，只要先跟我說業
      主是誰，我確認該業主有向我們公司承租後，我會要求施
      工人員或業主按坪數繳交保證金及簽立施工切結書，我就
      幫忙去收款後，就由我們工務部人員帶他去施工現場點交
      給施工人員，在他們施工完成後他們會與工務部報告，由
      工務部人員會同去查核購物中心是否有受到損害，如果沒
      有受到損害，我們財務部門就可以發還保證金」、「我有
      印象協和國際多媒體公司一個梅經理確實有去工地，他說
      有廠商要來辦理進場施工」、「如果施工單位來說他要去
      那個承租戶承租那個區域施工，我通常會向承租戶查證，
      如果屬實就會讓他進入辦理保證金及立切結書之手續，但
      本件協和國際多媒體公司梅經理有跟我講過，（但是帶施
      工人員來現場或之前先電話告知或是面對面告知或是施工
      人員來我再向協和國際多媒體公司查證我已不記得了）施
      工人員有無先來現場看過後再正式進場施工我不記得了，
      我可以確定施工切結書是被告協和國際多媒體公司的」等
      語。
    (4)依上開證人之證言可證被告公司梅國華經理確有帶領賴鵬
      淵、趙詩興至雍聯新竹風城購物中心辦理入場施工手續，
      並出具之施工切結書交雍聯公司承辦人員，依社會常理若
      兩造間未口頭上談妥契約內容，被告公司梅國華經理焉有
      帶證人賴鵬淵、趙詩興辦理入場施工手續並出具裝修施工
      切結書之理？該施工切結書雖被告委託何人處空白，惟社
      會上承攬工程後再發包給下包廠商之事，頗為常見，被告
      未填具施工公司，亦無何悖理之處。雖被告聲請傳喚梅國
      華證稱：出具施工切結書，只因為被告公司找人裝修要找
      人比圖比價，才須填載施工切結書云云，惟若僅是競標公
      司單純為畫設計圖及估價，不須施工，常理並無何會造成
      公共設施損害之情形，焉有須大費周章出具切結書並繳納
      保證金之理？況被告於92年9 月15日答辯狀中已主張趙詩
      興於92年5 月27日即已提出設計圖及估價單，並提出92年
      5 月27日之ＯＲＣ執行室內建築設計事務所之設計圖及估
      價單影本一份附卷，既然趙詩興於92年5 月27日已提出設
      計圖及估價單，焉有梅國華於92年6 月8 日再出具施工切
      結書供其比圖比價之理？證人梅國華之證詞不足採信，原
      告主張兩造間已口頭成立系爭工程承攬契約，應堪採信。
  (二)原告主張應賠償的金額是否有理由？原告主張其受有如附表
    所示共1,008,030元之損害，是否有理由，審酌如下：
    1.原告主張其支出如附表編號第1 、2 、3 、4 、5 項所示
      燈具、木作、配電、鐵件、油漆之工程共802,500 元，業
      據聲請證人乙○○、丁○○、壬○○、廖紫娟、庚○○證
      述屬實，上開證人所稱之金額並為被告所不爭執，自堪採
      信。被告雖辯稱其於92年6 月13日要求停工，距原告發包
      、下料時間不過3 天，證人卻均施工4 、5 天且完成大部
      分工程，顯是原告未及時停止其各下包工程而擴大損害云
      云，惟原告係92年6 月9 日即入場風城新竹風城購物中心
      施工，至92年6 月13日被告要求停工前後已5 天，與證人
      所證施工4 、5 天並無不符，被告空口主張被告未及時停
      工，並未舉證以實其說，自難採信。是原告主張受有802,
      500 元之損害，為有理由。
    2.原告主張其受有如附表編號第6 項所示塑膠地磚42，240
      元及第9 項所示公司利潤154,410 元之損害，為被告所否
      認，原告並未舉證以實其說，自屬無據。
    3.另原告主張其受有如附表編號第7 項所示工作證、第8 項
      所示保險費之損害，工作證係原告為自己方便進出所用、
      保險費更係原告為自己利益而支出，即使系爭承攬契約未
      經終止而如期完成，依原告提出之估價單中被告亦無須負
      擔此二項費用，是其請求無理由。
六、按工作未完成前，定作人得隨時終止契約，但應賠償承攬人
    因契約終止而生之損害，民法第511 條定有明文。從而，本
    件原告依定作人終止契約賠償責任，請求被告給付802, 500
    及自起訴狀繕本送達被告翌日即92年8 月26日起至清償日止
    ，按年息百分之5 計算之法定利息，為有理由，應予准許，
    逾此部分之請求，為無理由，應予駁回。
七、兩造陳明願供擔保，聲請宣告假執行或免為假執行，經核原
    告勝訴部分，合於法律規定，爰分別酌定相當之擔保金額宣
    告之；原告其餘假執行之聲請，因訴之駁回而失所依據，不
    予准許。
八、本件事證已臻明確，兩造其餘攻擊防禦方法及舉證，核與判
    決無影響，毋庸一一論列，並此敘明。
九、訴訟費用負擔之依據：民事訴訟法第79條。
中　　華　　民　　國　　94　　年　　7 　　月　　29　　日
                  民事第一庭  法  官  陳靜芬
以上正本證明與原本無異。
如對本判決上訴須於判決送達後20日內向本院提出上訴狀。
中　　華　　民　　國　　94　　年　　8 　　月　　9 　　日
                              書記官  陳秀蘭
